臺灣桃園地方法院刑事判決　　　　　　　　　　　　　九十三年度易字第九一四號
　　公　訴　人　台灣桃園地方法院檢察署檢察官
　　被　　　告　乙○○　男　4.
　　選任辯護人　鄧湘全律師
上列被告因詐欺案件，經檢察官提起公訴（台灣板橋地方法院檢
察署92年度偵字第10680 號）後，台灣板橋地方法院判決管轄錯
誤，移送本院審理，茲判決如下：
    主  文
乙○○無罪。
    理  由
一、公訴意旨略以：被告乙○○為址設桃園縣中壢市○○路九八
    四號育明商行之負責人，其於民國九十年十二月間，以棒棒
    腿每公斤新臺幣（下同）六十一元（起訴書誤載為六十元）
    之價格與辦理矯正機關九十一年上半年收容人副食品肉品類
    聯合採購之台灣台北監獄，簽訂肉品供應契約，並約定所供
    應之棒棒腿均需通過ＣＡＳ優良食品認證。惟乙○○於某次
    供貨至新竹誠正中學時，以進口而未具ＣＡＳ優良食品認證
    之棒棒腿代替，經誠正中學驗貨發覺，因而查獲上情。因認
    被告涉有刑法第三百三十九條第一項之詐欺罪嫌。本件原起
    訴書意旨認被告於送貨至監所之裝載肉品紙箱上使用仿冒之
    「優良食品ＣＡＳ」商標，行為時間則為自九十一年一月間
    起至同年六月間止，而涉犯刑法第二百五十五條第一項之虛
    偽商品標記罪嫌、商標法第六十二條第一款侵害商標專用權
    罪嫌云云。嗣經公訴檢察官當庭減縮事實為：詐欺次數僅有
    一次（即送貨至誠正中學之某次），且並未使用仿冒之「優
    良食品ＣＡＳ」商標，而不另主張被告涉犯刑法刑法第二百
    五十五條第一項之虛偽商品標記罪嫌、商標法第六十二條第
    一款侵害商標專用權罪嫌，合先敘明。
二、按犯罪事實應依證據認定之，無證據不得認定犯罪事實；又
    不能證明被告犯罪者，應諭知無罪之判決，刑事訴訟法第一
    百五十四條第二項、第三百零一條第一項分別定有明文。次
    按刑法第三百三十九條第一項詐欺罪之成立，以意圖為自己
    或第三人不法所有，以詐術使人將本人或第三人之物交付為
    要件（最高法院四十六年台上字第二六０號判例著有明文可
    資參照）。
三、本件公訴人認被告涉有前開詐欺犯嫌，無非係以：被告乙○○自承以進口之棒棒腿代替具有ＣＡＳ認證標準之棒棒腿之
    情，以及證人戊○○、丙○○、方清泉之證述，並提出ＣＡ
    Ｓ肉品蛋品供貨品項一覽表影本為其主要論據。
四、訊據被告乙○○堅決否認有何詐欺之犯行，辯稱：伊於得標
    後均依約提供具有ＣＡＳ認證標準之棒棒腿，因某次棒棒腿
    缺貨，為避免違約，只得臨時送進口之棒棒腿填補，然誠正
    中學承辦人員認為並無ＣＡＳ認證標準，要求退貨，伊即另
    向同業調取具ＣＡＳ認證之棒棒腿三箱補送過去，因進口之
    棒棒腿單價較高，且僅有一次，伊並無詐欺之意等語。
五、經查：
（一）本件被告乙○○所經營之育明商行係於九十年十二月間，
      參與台灣台北監獄辦理法務部所屬桃、竹、苗區矯正機關
      聯合採購九十一年上半年收容人副食品肉品類之投標，並
      以棒棒腿每公斤六十一元、小白鯧每公斤五十四元、香雞
      塊每公斤七十元、豬腳依進貨當日工商時報桃園毛豬批發
      行情，每公斤減九元之價格得標，雙方簽訂肉品供應契約
      ，合約期限以六個月為限，自九十一年一月一日起至同年
      六月三十日止，並約定育明商行所供應之肉品均需通過Ｃ
      ＡＳ優良食品認證，此有台灣台北監獄辦理法務部所屬桃
      、竹、苗區矯正機關聯合採購九十一年上半年收容人副食
      品共同供應契約、聯合採購副食品決標單各一份附卷可稽
      （見調查局卷第一一三頁至第一一五頁）。依上所述，被
      告供應之肉品包括棒棒腿、小白鯧、香雞塊及豬腳，採購
      之矯正機關則包括台灣台北監獄、台灣桃園監獄、台灣桃
      園女子監獄、台灣桃園少年輔育院、台灣新竹監獄、台灣
      新竹看守所、誠正中學、台灣苗栗看守所。惟公訴人僅針
      對被告供應至誠正中學之肉品其中之棒棒腿部分認有詐欺
      ，然卻無法具體指明其犯罪之時間、詐欺所得之財物、利
      益，且對於被告供應至其餘矯正機關及供應之其餘肉品均
      未認為不法，則被告供應不合採購合約內容之棒棒腿究屬
      履約瑕疵或蓄意詐騙欺罔，不無研究調查之必要。
（二）又被告依據上開供應契約及決標單預估半年之棒棒腿供貨
      量高達三七二五四公斤，而被告實際送貨至誠正中學之時
      間分為別九十一年一月二十五日、二月七日、二月二十二
      日、三月八日、三月二十二日、三月二十九日、四月十日
      、四月二十六日、五月八日、五月二十二日、六月五日、
      六月十九日、六月二十六日共計十三次，此據證人即誠正
      中學囚糧承辦人辛○○於本院審理中到庭證述明確（見本
      院卷第二０五頁、第二０八頁），並有育明商行送貨單扣
      案可稽。依上所述，被告於供貨期間之半年內共計送貨至
      誠正中學十三次，惟公訴人僅針對其中某一次（公訴人亦
      無法特定為何次）認構成詐欺犯行，並認其餘十二次均屬
      依約行事，亦難理解被告具有詐欺誠正中學之動機，更無
      法證明其具有犯罪之故意。
（三）再者，被告依據上開共同供應契約所供應予矯正機關之棒
      棒腿均係向大成長城公司、卜蜂公司、超秦公司等通過Ｃ
      ＡＳ認證標準之合法廠商採購進貨等情，業據證人即育明
      商行之會計庚○○、司機甲○○到庭證述明確，並有育明
      商行之進貨單、上福公司送貨單及各該公司授權育明商行
      經銷渠等公司ＣＡＳ產品之授權書（見板院卷第四十三頁
      至第四十六頁）分別扣案、附卷可稽。另證人辛○○亦證
      稱：驗貨人員從未向其表示育明商行所供應之肉品有問題
      ，亦從無違約情事等語（見本院卷第二０八、二０九頁）
      ，堪認育明商行確實係依據上開共同供應契約提供具有Ｃ
      ＡＳ認證標準之肉品無訛。
（四）至於育明商行確曾於其中某一次供貨棒棒腿至誠正中學時
      ，以進口之棒棒腿代替具有ＣＡＳ認證標準之本地肉品一
      節，固據被告乙○○自承無訛。惟該次因司機甲○○送貨
      至誠正中學後立即遭驗貨人員以未具有ＣＡＳ認證標準為
      由退貨，被告遂於當日另行向同業壬○○調取具有ＣＡＳ
      認證標準之棒棒腿換貨乙情，亦據證人甲○○、壬○○於
      本院審理中證述明確。至於公訴人雖質疑進口之棒棒腿品
      質未必高於具有ＣＡＳ認證標準之本地棒棒腿，然查，於
      九十一年上半年間，具有ＣＡＳ認證標準之本地棒棒腿進
      價約四十五元，進口之棒棒腿進價則為六十五元，此有大
      成長城公司進貨回單、上福食品有限公司進貨單（見板院
      卷第三十六、三十七頁）分別扣案、附卷可稽，並經本院
      當庭勘驗無訛（見本院卷第二一一頁）。雖被告無法提出
      進口之棒棒腿品質確實優於具有ＣＡＳ認證標準之本地棒
      棒腿之證明，然因九十一年該次聯合採購係第一次訂出肉
      品需具有ＣＡＳ標準，承辦及驗收之監所人員對於何謂Ｃ
      ＡＳ均不瞭解，此據證人辛○○證述在卷（見本院卷第二
      ０六頁），並庭呈法務部九十一年五月十六日法矯字第０
      九一０九００九五九號函一份，依該函文所示：「各區域
      聯合採購時，得於招標文件中規定，肉品投標廠商需有Ｃ
      ＡＳ優良肉品標誌『或同等品』字樣」（見本院卷第二二
      九頁），可見縱然未具有ＣＡＳ標誌之肉品其品質未必劣
      於具有ＣＡＳ標誌者。雖本件誠正中學驗貨人員仍拘泥於
      契約中ＣＡＳ文字而將育明商行之進口棒棒腿退貨，惟果
      被告確有詐欺取財之主觀犯意，何以反而供應進價較高之
      進口棒棒腿？而公訴人亦未舉證證明被告如何有詐欺取財
      之主觀犯意，又究竟因此詐得何等財物、若干利益，則被
      告如何構成詐欺取財之要件，實有可議。
（五）況且，被告指示育明商行之司機甲○○送進口之棒棒腿至
      誠正中學該次，已明確表明係進口之棒棒腿而非具有ＣＡ
      Ｓ認證標準之本地棒棒腿因此遭驗貨人員退貨，「送貨過
      去，驗貨人員說沒有ＣＡＳ，我就馬上把進口的載回去，
      換了國產的ＣＡＳ給他」等語，業據證人甲○○於本院審
      理中證述明確。另證人辛○○亦明確證稱：「當時我有主
      動打電話給他們的聯絡人，他們跟我表示今天送的棒棒腿
      是進口的，還傳真了一張衛生局的進口檢疫證明，而且強
      調他們送的進口棒棒腿規格不輸ＣＡＳ」等語（見本院卷
      第二０六頁），準此，育明商行該次送貨之棒棒腿既未於
      外包裝上偽裝表明係具有ＣＡＳ認證標準之本地棒棒腿，
      且明確告知係進口之棒棒腿，則被告究係如何施用詐術？
      而驗貨人員既明知該批棒棒腿並未具有ＣＡＳ認證標準而
      立即退貨，顯然並未陷於錯誤，被告既未施用詐術，誠正
      中學之承辦人員亦無陷於錯誤，則與詐欺罪之構成要件明
      顯有間。
（六）至於公訴人所舉之證人戊○○、丙○○均係台灣台北監獄
      承辦招標之人員，並未參與誠正中學之囚糧採購、驗貨；
      另證人方清泉雖係代表中央畜產會提出檢舉，惟其於調查
      處之筆錄中亦僅陳明「棒棒腿之得標廠商為育明商行，標
      示生產廠商係進口，經查進口肉品未獲准標示ＣＡＳ標章
      」等語，僅足證明進口肉品無ＣＡＳ標章，並未具體指明
      被告有施詐術欺罔之行為，均難執為被告不利之認定。
六、綜上，本件係因財團法人中央畜產會就台灣台北監獄辦理法
    務部所屬桃、竹、苗區矯正機關聯合採購九十一年上半年收
    容人副食品中ＣＡＳ肉品、蛋品進行供貨訪查，而發現協麟
    公司、嘉一香公司、維祥商行、育明商行、宗興公司及金億
    商行供貨未具有ＣＡＳ認證之肉品，經向法務部調查局航業
    海員調查處檢舉後移送台灣板橋地方法院檢察官偵查起訴。
    然查，本案究係單純民事違約或刑事不法，本有詳加查證之
    必要，而原起訴檢察官不僅未究明管轄法院即行起訴，且於
    收案後僅開庭訊問一次，除年籍資料外，全部問答僅有十五
    行（被告乙○○部分僅有五行），對於被告辯解完全未加查
    證即行起訴，且僅傳訊嘉一香公司、育明商行之負責人，對
    於其餘公司未見處理。再觀諸該起訴書將嘉一香公司、維祥
    商行、育明商行三家公司之犯罪事實混為一談，亦未指出各
    別犯罪時間、詐欺手段、詐取之利益，即行起訴，其未盡查
    證之責可見一斑。
七、綜上論述，被告供貨之矯正機關包括台灣台北監獄、台灣桃
    園監獄、台灣桃園女子監獄、台灣桃園少年輔育院、台灣新
    竹監獄、台灣新竹看守所、誠正中學、台灣苗栗看守所等八
    所；供應之肉品包括棒棒腿、小白鯧、香雞塊、豬腳等四項
    ；半年內全部供應之棒棒腿數量高達三萬七千二百五十四公
    斤；單單供應誠正中學棒棒腿之次數即達十三次，則被告供
    應至誠正中學之該三箱進口棒棒腿占其全部供應契約之比例
    微乎其微，且其所供應之進口棒棒腿單價又較高，如何認定
    被告確有意圖為自己不法所有之意圖？又其既明確表明進口
    之棒棒腿而遭退貨，顯然並無施用詐術之客觀行為，承辦人
    員亦未因此陷於錯誤，被告上開行為實與詐欺取財罪構成要
    件相去甚遠。本件公訴意旨所憑事證既無從形成被告有罪論
    斷之確信，而刑事被告依法並無自證無罪之義務，此外，復
    查無其他積極事證足以證明被告確有詐欺取財之犯行，自屬
    不能證明其犯罪，揆諸首揭法條、判例要旨及說明，應諭知
    被告乙○○無罪之判決。
八、同案被告丁○○部分另依協商程序為有罪判決，另同案被告
    己○○待通緝到案後另行審結，附此敘明。
據上論斷，應依刑事訴訟法第三百零一條第一項，判決如主文。
本案經檢察官張尹敏到庭執行職務。
中　　華　　民　　國　　94　　年　　3 　　月　　31　　日
                        臺灣桃園地方法院刑事第六庭
                            審判長法  官　林　孟　宜
                                  法  官　蔡　寶　樺
                                  法  官　陳　永　來
上正本證明與原本無異。
如不服本判決，應於判決送達後十日內向本院提出上訴狀（應附
繕本）。
                                  書記官　劉　霜　潔
中　　華　　民　　國　　94　　年　　3 　　月　　31　　日
